【裁判字號】    89,台上,8057
【裁判日期】    891229
【裁判案由】    貪污
【裁判全文】
最高法院刑事判決                              八十九年度台上字第八○五七號
    上  訴  人  甲○○
                乙○○
右上訴人等因貪污案件，不服台灣高等法院花蓮分院中華民國八十九年十月十七日第
二審判決（八十九年度上訴字第二一八號，起訴案號：台灣花蓮地方法院檢察署八十
八年度偵字第六八七號），提起上訴，本院判決如左：
    主  文
上訴駁回。
    理  由
按刑事訴訟法第三百七十七條規定：上訴於第三審法院，非以判決違背法令為理由，
不得為之。是提起第三審上訴，應以原判決違背法令為理由，係屬法定要件。如果上
訴理由狀並未依據卷內訴訟資料，具體指摘原判決不適用何種法則或如何適用不當，
或所指摘原判決違法情事，顯與法律規定得為第三審上訴理由之違法情形，不相適合
時，均應認其上訴為違背法律上之程式，予以駁回。本件原判決維持第一審論處上訴
人甲○○、乙○○連續受公務機關委託承辦公務之人員，侵占公有財物罪刑之判決，
駁回其在第二審之上訴。已詳敘甲○○、乙○○分別為花蓮縣吉安鄉農會（下稱吉安
鄉農會）供銷部專員、技工，承辦該農會自營肥料銷售及原台灣省政府糧食處花蓮管
理處（已改制為行政院農業委員會東區糧食管理處，下稱台灣省糧管處）委託該農會
辦理肥料銷售、倉儲及收款等業務，甲○○並經辦台灣省糧管處委託該農會辦理肥料
貸放業務，均係受公務機關委託承辦公務之人員。甲○○因長女患病，需款孔急，意
圖為自己不法之所有，基於概括之犯意，自民國八十七年七月間起至同年十二月中旬
止，利用經辦台灣省糧管處委託銷售肥料業務之機會，以匿報台灣省糧管處肥料銷售
單第一聯之方式，將所收肥料款予以侵占。為掩人耳目，並自同年八月上旬起基於偽
造文書之概括犯意，連續利用其以前辦理農民貸借肥料業務時，所留存不需使用已有
農民蓋用印章、內容空白之肥料借據九份，虛偽登載貸借肥料數量、價款，於貸借人
欄偽簽與印文姓名相同之黃光全、周春妹、黃松森、黃彬康、江阿來、林秋妹、陳石
煥、陳世昌署押，並於連帶保證人欄偽簽羅秀花、葉森源、黃德閈、李德明、梁治明
署押後，佯裝農民黃光全等人辦理八十七年二期肥料貸借，交予不知情之前後任出納
陳素霞、賴秀琴辦理，共計侵占農民購買肥料所交付之款項新台幣（下同）二百十六
萬三千三百五十七元。乙○○因沈迷電動玩具積欠賭債，意圖為自己不法之所有，並
基於概括之犯意，自八十七年五月間起至同年十二月中旬止，利用其辦理肥料銷售業
務之機會，連續多次將台灣省糧管處委託銷售之肥料及吉安鄉農會自營銷售之肥料款
項，以匿報銷售單第一聯之方式，侵占應繳交台灣省糧管處之款項五十六萬三千一百
五十九元及吉安鄉農會自營肥料款十八萬七千五百十元。嗣經該鄉農會查覺，由甲○
○、乙○○向法務部調查局花蓮縣調查站自首，並將所侵占之款項全數繳還吉安鄉農
會等情。係綜核甲○○、乙○○之自白，證人黃碧英、陳素霞、賴秀琴之證詞，前台
灣省政府糧食處委託鄉、鎮、市、區、地區農會辦理肥料銷售暨倉儲業務合約書、貸
放肥料差異表、旬報差異表、銷售單、挪用肥料款調查報告等卷內資料為其所憑之證
據及認定之理由。所為論斷，俱有卷內證據資料足憑，從形式上觀察，原判決並無違
背法令之情形存在。查貪污治罪條例第二條後段所謂「受公務機關委託承辦公務之人
」，係以所委任者為該機關權力範圍內之公務，受任人因而享有公務上之職權及權力
主體之身分，於其受任範圍內得行使行政主體之權力者而言。農會為私法人，受公務
機關之委託承辦公務而由其職員辦理該項事務者，該職員即係貪污治罪條例第二條後
段規定「受公務機關委託承辦公務之人」。甲○○、乙○○分別為吉安鄉農會供銷部
專員、技工，承辦前台灣省糧管處委託該農會辦理肥料銷售、倉儲、收款、肥料貸放
業務，自享有公務上之職權及權力主體之身分；原判決認定其均係受公務機關委託承
辦公務之人員，因侵占銷售之肥料款，援引貪污治罪條例第二條、第四條第一項第一
款，論以受公務機關委託承辦公務之人員，侵占公有財物罪刑，其適用法律並無違誤
。上訴意旨置原判決上開明確論斷於不顧，任憑已見，漫指吉安鄉農會受前台灣省糧
管處委託辦理肥料銷售、倉儲及收款業務，屬私經濟之行為，其委任契約僅存在前台
灣省糧管處與吉安鄉農會之間，上訴人受僱於吉安鄉農會，與前台灣省糧管處亳無關
係，自非貪污治罪條例第二條後段之「受公務機關委託承辦公務之人」，原判決所持
見解，係適用法則不當云云。殊屬誤解，要非適法之第三審上訴理由。是上訴意旨所
指摘原判決違法情事，顯與法律規定得為第三審上訴理由之違法情形，不相適合。揆
諸首開說明，其上訴為違背法律上之程式，應予駁回。
據上論結，應依刑事訴訟法第三百九十五條前段，判決如主文。
中      華      民      國    八十九    年     十二     月    二十九    日
                              最高法院刑事第五庭
                                  審判長法官  紀  俊  乾
                                        法官  黃  正  興
                                        法官  陳  東  誥
                                        法官  張  春  福
                                        法官  韓  金  秀
      右正本證明與原本無異
                                              書  記  官
中      華      民      國     九十     年      一      月      三      日


司法院資訊處製作；財團法人民間司法改革基金會備份。
